【裁判字號】    95,上訴,1634
【裁判日期】    951019
【裁判案由】    違反槍砲彈藥刀械管制條例
【裁判全文】
臺灣高等法院臺中分院刑事判決        95年度上訴字第1634號
上  訴  人
即  被  告  丁○○
                      號
                    （另案在臺灣臺中監獄執行中）
指定辯護人  本院公設辯護人  戊○○
上列上訴人因違反槍砲彈藥刀械管制條例案件，不服臺灣臺中地
方法院 95年度訴字第78號中華民國95年5月22日第一審判決（起
訴案號：臺灣臺中地方法院檢察署 95年度偵字第18421號），提
起上訴，本院判決如下：
    主  文
原判決撤銷。
丁○○未經許可，持有手槍，累犯，處有期徒刑伍年拾月，併科
罰金新台幣拾伍萬元，罰金如易服勞役，以新台幣壹仟元折算壹
日。扣案之捷克ＣＺ廠７５  ＡＵＴＯＭＡＴＩＣ型口徑九ｍｍ
制式自動手槍壹枝（含短彈匣壹個，槍枝管制編號：00000
00000號）、制式口徑九ｍｍ子彈貳顆、長彈匣壹個，均沒
收。
    事  實
一、丁○○曾於民國八十九年間因妨害自由案件，經原審法院以
    九十一年度訴字第一五三九號判決判處有期徒刑六月確定，
    於九十二年一月十七日易科罰金執行完畢。詎仍不知悔改，
    明知具有殺傷力之制式手槍、制式子彈，及槍枝主要組成零
    件之彈匣，均係槍砲彈藥刀械管制條例所列管禁止持有之物
    ，非經許可，不得持有，竟於九十三年一月九日，基於持有
    制式手槍、制式子彈、槍枝主要組成零件之犯意，在位於臺
    中市○○路上好萊屋大賣場之某家具行內，取出甲○○（已
    死亡）先前置於該家具行內之捷克ＣＺ廠７５  ＡＵＴＯＭ
    ＡＴＩＣ型口徑九ｍｍ制式自動手槍一枝（含短彈匣一個，
    下同。槍枝管制編號：0000000000號）、制式口
    徑九ｍｍ子彈五顆、可供上開制式槍枝使用之長彈匣一個後
    ，即將上開槍、彈、長彈匣持往其位於臺中市○○路六二號
    十一樓之五住處地下室水電箱內置放，而未經許可，持有上
    述制式手槍、子彈、長彈匣。嗣於九十四年九月十四日零時
    四十分許，丁○○自上址住處地下室水電箱內取出上開手槍
    、子彈、長彈匣，駕駛不知情之朱胤憲所有車牌號碼六二九
    六─ＬＰ（起訴書誤載為六二六九─ＬＰ）號之自用小客車
    擬前往臺中縣大肚山區某處藏放上開手槍、子彈、長彈匣，
    而於同日零時五十五分許，因丁○○遭臺灣臺中地方法院檢
    察署通緝在案，而為警在臺中市○○區○○路一段二一三號
    前查獲，並自上開自小客車右前座上扣得上開制式手槍一枝
    、制式口徑九ｍｍ子彈五顆（鑑驗已試射三顆）、長彈匣一
    個。
二、案經臺中市警察局移送臺灣臺中地方法院檢察署檢察官偵查
    起訴。
    理  由
一、訊據上訴人即被告丁○○否認有何違反槍砲彈藥刀械管制條
    例之犯行，辯稱：當天所駕駛之車輛六二九六─ＬＰ號之自
    用小客車，是伊向案外人丙○○所借，借車時不知車上有槍
    彈，當天伊要到太原路某處找朋友，在停等紅燈時，因為有
    燈光才發現右前座處有放東西，打開看才知道是槍，伊即下
    車到後車廂要去拿備用電池打電話給丙○○，就被警方抓了
    云云。惟查：
  (一)被告因案遭臺灣臺中地方法院檢察署通緝在案，而為警於上
    開時、地緝獲時，在其所駕駛之車牌號碼六二九六─ＬＰ自
    用小客車右前座上扣得上開制式手槍一枝、制式口徑九ｍｍ
    子彈五顆、長彈匣一個之事實，有該等制式手槍一枝、子彈
    五顆、長彈匣一個扣押可證，並有查獲時之現場照片三張在
    卷可稽（見警卷第十八至二十頁）。而經送內政部警政署刑
    事警察局以性能檢驗法、試射法、電解腐蝕法、比對顯微鏡
    比對法及拆解法鑑驗結果認：(1)送鑑手槍一枝（槍枝管制編
    號：0000000000號），認係捷克ＣＺ廠７５  Ａ
    ＵＴＯＭＡＴＩＣ型口徑九ｍｍ制式自動手槍，槍管內有六
    條右旋來復線，送鑑時槍號遭磨滅，經以電解腐蝕法重現結
    果，因磨滅過深致無法重現，機械性能良好，可擊發同口徑
    制式子彈，認具殺傷力。(2)送鑑長彈匣一個，認係可供送鑑
    槍枝使用之制式彈匣。(3)送鑑子彈五顆，認均係口徑九ｍｍ
    之制式子彈（共五顆、已試射三顆），認均具殺傷力，此有
    該局九十四年九月二十六日刑鑑字第○九四○一四一一七○
    號槍彈鑑定書暨所附之前開槍、彈照片附卷可稽（見偵查卷
    第十六至二一頁）。
  (二)被告雖否認本案犯行，並以前詞置辯，惟其於原審95年5月8
    日審理時係坦認犯行，並於審判長訊其「為何之前說是丙○○的？」時答稱：「我錯了」等語（見原審卷第133、134頁
    ）。雖被告於該次審理期日前係否認犯罪，並請求原審調查
    對其有利之證據。然查：
    (1)證人即被告堂弟朱胤憲於原審審理行交互詰問時具結證稱
      ：「（這部車子，除了丁○○外，有無借給其他人使用？
      ）沒有」、「我沒有把車子借給志明」、「你借給被告車
      的期間內有無打電話向他要車？）沒有」、「（車子是你
      親手交給丁○○？）是」、「（你到底有無把車借給丙○○？）沒有」、「（你的車號？）6296─LP」、「（你是
      在丁○○被警方查到的那一天才借車給丁○○？）不是，
      之前就借了」、「（槍是否就是你的？）不是」、「（你
      車子是否有交給丙○○使用？）沒有」等語明確（見原審
      卷第86-95頁）。另證人丙○○於本院審理行交互詰問時
      亦具結證稱：「（有無借車子給丁○○？）沒有，我沒車
      子」、「（你有借朋友的車子給丁○○嗎？）沒有」、「
      （你有沒有借壹把手槍給丁○○？）都沒有」、「（你有
      沒有壹把槍放在朱胤憲的車上？）都沒有」、「（這把槍
      你有無看過《提示本案扣案槍枝》？）從來沒有」、「（
      這把槍是否你的？）不是」、「（你有無使用過6296─Ｌ
      Ｐ自小客車《提示警卷內照片交自閱》？）我有使用過；
      這部車子是丁○○的，我跟他相處約一個月至一個半月他
      就被抓了，我看到的時候都是丁○○在開，丁○○要我出
      去辦事情的時候，我曾經單獨開車去辦事」、「（你是否
      知道該部車登記之車主是朱胤憲？）我不知道」等語。查
      ，證人朱胤憲為被告堂弟，業據被告供明在卷（見偵查卷
      第14頁），朱胤憲尚且曾為被告處理被告之子車禍之事，
      而依證人朱胤憲所述其與丙○○僅見過二、三次面（見原
      審卷第89頁），則證人朱胤憲與被告、證人丙○○之關係
      ，親疏立判。苟被告當日被緝獲時所駕駛之車輛並非直接
      向證人朱胤憲所借，而係被告向丙○○借用，證人朱胤憲
      何需冒偽證刑責袒護丙○○？且若本案被查扣之上開槍、
      彈、長彈匣係證人朱胤憲或丙○○所有之物，該槍、彈、
      長彈匣係何等重要之物，證人朱胤憲或丙○○豈有任意置
      放車上明顯處所，即將車輛交付被告使用之理？被告所辯
      經查與事實未符，且悖於情理，所辯自不足採信。
    (2)被告雖又辯稱：當天伊要到太原路某處找朋友，在停等紅
      燈時，因為有燈光才發現右前座處有放東西，打開看才知
      道是槍，伊即下車到後車廂要去拿備用電池打電話給丙○○，就被警方抓了云云。然證人即緝獲被告之員警張進典
      於原審作證時證稱：「‧‧‧這位通緝犯駕駛車子出現在
      太原路，我們就駕車過去，發現這部車，並且跟監，跟監
      到太原路一段查獲地點附近，丁○○下車走到後車廂，打
      開後車廂蓋，我們就駕車趨近下車，出示證件表明身分，
      丁○○就坦承自己是通緝犯，並且同意搜索，我們在他所
      駕駛的自小客車內，副駕駛的座椅墊上，目視可及有一把
      手槍及彈匣，被告在同意搜索之前，沒有坦承持有槍彈」
      、「（你們目視可及，槍彈的擺放狀況如何？）槍枝及彈
      匣，都是放在副駕駛座的盒子內，蓋子是全部打開」、「
      ‧‧‧當時被告說他要整理東西」、「（被告有無說槍彈
      是誰的？）在現場沒有說」、「（被告在現場有無說這台
      車是誰的？）在現場沒有說」、「（被告當時有無說明到
      後車廂是何事？）整理東西」等語（ 見原審卷第122-124
      頁）。足見被告辯稱伊當時是到後車廂要去拿備用電池打
      電話給丙○○云云，尚非可採。且其於偵查中既辯稱伊打
      電話給丙○○是要問該把槍是真槍還是假槍（見偵查卷第
      14頁），足見其亦知事關重大，則其何不於警方逮捕通緝
      犯之第一時間向警方陳明其上開所辯各情，以保護自己？
      是被告所辯經查亦與常理不合，而無可採信。
    (3)被告辯稱其被警方緝獲時所駕駛之六二九六─ＬＰ自用小
      客車係於 94年9月13日在台中市嘉濱飯店向證人丙○○所
      借，並請原審向該飯店函查房客姓名。經原審向嘉濱飯店
      函查，依該飯店所檢送之房客資料，並無丙○○其人，有
      該飯店所檢送之資料在卷可稽（見原審卷第47頁），被告
      於原審之辯護人對函查結果亦表示：經辯護人徵詢被告意
      見之結果，被告確認並不認識嘉濱飯店函覆之住客，此部
      分不用聲請調查等語（見原審卷第59頁）。被告於原審雖
      又聲請原審調閱其使用之電話（0000000000）與證人丙○○使用之電話（0000000000）之通聯紀錄。然該通聯紀錄
      （見原審卷第35-45頁）並無通話內容， 自難以證實被告
      所辯其向證人丙○○借用前開車輛一情屬實。且依被告於
      警詢時所述，其於94年9月13日22時許， 以個人行動電話
      （0 000000000） 撥打志明之行動電話（0000000000）約
      定借車事宜云云（見警卷第7頁）， 然稽之上開通聯紀錄
      ，並無該時間點之通聯紀錄，益見被告所辯難以採信。
    (4)被告於原審審理時坦稱上開查扣之槍、彈、長彈匣原係案
      外人甲○○所有之物，甲○○已死亡，上開各物係甲○○
      遺留下來的等語。經本院調取甲○○戶籍資料顯示甲○○
      業於92年12月20日死亡，此有法務部戶役政連結作業系統
      查詢而得之甲○○資料一份在卷可稽（見本院卷第41頁）
      ；且被告應與甲○○相識，此亦有台灣台中地方法院檢察
      署89年度偵字第19894號起訴書1份在卷可參（見原審卷第
      150至153頁）。是被告於原審自白其於甲○○死亡後之93
      年1月9日取得本案扣押之槍、彈、長彈匣等物，在時間上
      亦有其吻合之處。而被告經公訴人起訴之槍砲彈藥刀械管
      制條例第七條第四項之罪，其法定刑為五年以上有期徒刑
      ，併科新台幣一千萬元以下罰金，業據記載起訴書可明，
      且被告有豐富之面對司法訴訟之經驗，此有被告之台灣高
      等法院被告前案紀錄表在卷可稽，若被告未持有上開槍枝
      等物，其至愚亦不致於為虛偽之自白，徒陷自己於不利之
      境！是其於原審自白，應與事實相符，堪以採信而為其不
      利之認定，其嗣後於本院審理時翻異前詞，委無可取。
  (三)本案事證明確，被告否認犯行並所為之辯解，係事後卸責之
    詞，無可取之處，其犯行堪以認定，自應依法論科。
二、核被告丁○○持有制式手槍一枝（含短彈匣一個）、制式子
    彈五顆部分，係犯槍砲彈藥刀械管制條例第七條第四項之未
    經許可持有手槍罪及同條例第十二條第四項之未經許可持有
    彈罪；被告持有長彈匣一個部分，係犯同條例第十三條第四
    項之未經許可持有槍砲之主要組成零件罪。被告所持有之制
    式手槍一枝內已有短彈匣一個，是其額外持有一個長彈匣，
    自應另成立未經許可持有槍砲之主要組成零件罪，並非未經
    許可持有手槍罪所得含括，公訴人就此部分未另論被告以未
    經許可持有槍砲之主要組成零件罪，自有未洽，然此部分與
    起訴經本院論罪部分間，有想像競合犯裁判上一罪關係，為
    起訴效力所及，本院自得併予審究。被告一行為同時地持有
    制式手槍、制式子彈、槍砲之主要組成零件，觸犯前述三罪
    名，為想像競合犯，應依刑法第五十五條之規定，從一重之
    槍砲彈藥刀械管制條例第七條第四項之未經許可持有手槍罪
    處斷。又被告曾於八十九年間因妨害自由案件，經原審法院
    以九十一年度訴字第一五三九號判決判處有期徒刑六月確定
    ，於九十二年一月十七日易科罰金執行完畢之事實，有臺灣
    高等法院被告前案紀錄表一份在卷可按，其受有期徒刑之執
    行完畢後，五年之內再犯有期徒刑以上刑之本罪，為累犯，
    應依法加重其刑。原審認被告犯罪事證明確，予以論罪科刑
    ，固非無見，惟原判決未論被告以槍砲彈藥刀械管制條例第
    十三條第四項之罪，及未及就刑法修正施行後相關法條為輕
    重比較適用（詳後述），均有未洽。被告上訴意旨否認犯罪
    ，指摘原判決不當，雖無理由，惟原判決既有上述可議之處
    ，即屬無可維持，自應由本院將原判決撤銷改判。爰審酌被
    告素行、品行、犯罪動機，持有上開手槍、子彈、長彈匣之
    數量，所為危害社會治安，及被告於本院審理否認犯行，未
    見悛悔之意等一切情狀，量處如主文第二項所示之刑，並就
    罰金部分諭知如易服勞役之折算標準。另扣案之捷克ＣＺ廠
    ７５  ＡＵＴＯＭＡＴＩＣ型口徑九ｍｍ制式自動手槍一枝
    （含短彈匣一個，槍枝管制編號：0000000000號
    ）、制式口徑九ｍｍ子彈二顆、長彈匣一個，均為違禁物，
    應依刑法第三十八條第一項第一款規定宣告沒收。又送鑑試
    射之子彈三顆，已失卻違禁物之性質，而扣案不具殺傷力之
    玩具子彈二顆，亦非違禁物，故均不另為沒收之諭知，併此
    敘明。
三、查我國刑法業以中華民國九十四年二月二日總統華總一義字
    第09400014901號令修正公布第1～3、5、10、11、15、16、
    19、25～27、第四章章名、28～31、33～38、40～42、46、
    47、49、51、55、57～59、61～65、67、68、74～80、83～
    90、91-1、93、96、98、99、157、182、220、2 22、225、
    229-1、231、231-1、296-1、297、315-1、315-2、316、34
    1、343條條文；增訂第40-1、75-1條條文；刪除第56、81、
    94、97、267、322、327、331、340、345、350條條文 ；並
    自九十五年七月一日施行。被告行為後，其應適用之相關法
    律已有變更，茲就與本案適用有關之條文，比較說明之：(一)
    本案併科被告罰金新台幣15萬元，而被告於犯罪時，刑法第
    42條第2項規定：「易服勞役以1元以上3元以下折算1日。但
    勞役期限不得逾六個月」、 第3項規定：「罰金總額折算逾
    六個月之日數者，以罰金總額與六個月之日數比例折算」，
    又被告行為時之易服勞役折算標準，業據修正前罰金罰鍰提
    高標準條例第2條規定， 就其原定數額提高為100倍折算1日
    。惟 95年7月1日修正公布施行之刑法第42條第3項規定：「
    易服勞役以新臺幣1000元、2000元或3000元折算一日。但勞
    役期限不得逾一年」，第五項規定：「罰金總額折算逾一年
    之日數者，以罰金總額與一年之日數比例折算‧‧‧」。比
    較修正前後之易服勞役折算標準，應以修正後之規定較有利
    於被告，自應依刑法第2條第1項但書規定，適用修正後之刑
    法第42條第3項前段之規定，定其折算標準。 (二)本件被告犯
    罪時，刑法第55條規定：「一行為而觸犯數罪名者，從一重
    處斷」，95年7月1日修正公布施行之刑法第55條規定：「一
    行為而觸犯數罪名者，從一重處斷。但不得科以較輕罪名所
    定最輕本刑以下之刑」，修正後關於但書之限制，為法理之
    明文化，非屬法律變更  (最高法院95年第8次刑事庭會議參
    照)。(三)刑法第四十七條累犯規定亦經修正， 然被告所犯上
    開之罪，不論依照修正前刑法第四十七條或修正後刑法第四
    十七條第一項規定，均成立累犯，惟因法律適用有其整體性
    ，本件上開(一)所述，既以適用修正後易服勞役折算之標準有
    利於被告，而新法累犯規定並無不利於被告，自應適用新修
    正刑法第四十七條第一項之規定。 (四)刑法第33條第5款業經
    修正公布，修正後刑法第33條第5款規定 「罰金：新臺幣一
    千元以上，以百元計算之」， 與修正前刑法第33條第5款規
    定「罰金：（銀元）一元以上」不同。單就此部分比較新舊
    法結果，雖以舊法即行為時法較有利於被告，惟因法律適用
    有其整體性，而此部分罰金最低度額之適用舊法相較於罰金
    易服勞役折算標準適用新法規定，對被告影響甚微，不若後
    者重要，本院認為仍應以罰金易服勞役折算標準適用新法規
    定，對被告最為有利，基於法律適用之整體性言，此部分自
    應適用修正後刑法第33條第5款之規定。
據上論結，應依刑事訴訟法第三百六十九條第一項前段、第三百
六十四條、第二百九十九條第一項前段，槍砲彈藥刀械管制條例
第七條第四項、第十二條第四項、第十三條第四項，刑法第十一
條、第二條第一項但書、第四十七條第一項、第五十五條、第四
十二條第三項前段、第三十八條第一項第一款，判決如主文。
本案經檢察官乙○○到庭執行職務。
中    華    民    國    95    年    10   月    19     日
            刑事第四庭  審判長法  官  洪  耀  宗
                              法  官  劉  登  俊
                              法  官  江  德  千
上列正本證明與原本無異。
如不服本判決應於收受送達後十日內向本院提出上訴書狀，其未
敘述上訴之理由者並得於提起上訴後十日內向本院補提理由書（
均須按他造當事人之人數附繕本）。
                              書記官  吳  麗  琴
中    華    民    國    95    年  10  月    20        日
【附錄論罪科刑法條】
槍砲彈藥刀械管制條例第七條第一項、第四項：
一未經許可，製造、販賣或運輸火砲、肩射武器、機關槍、衝鋒
  槍、卡柄槍、自動步槍、普通步槍、馬槍、手槍或各類砲彈、
  炸彈、爆裂物者，處死刑、無期徒刑或七年以上有期徒刑；處
  徒刑者，併科新台幣三千萬元以下罰金。
四未經許可，持有、寄藏或意圖販賣而陳列第一項所列槍砲、彈
  藥者，處五年以上有期徒刑，併科新台幣一千萬元以下罰金。
槍砲彈藥刀械管制條例第十二條第一項、第四項：
一未經許可，製造、販賣或運輸子彈者，處一年以上七年以下有
  期徒刑，併科新台幣五百萬元以下罰金。
四未經許可，持有、寄藏或意圖販賣而陳列子彈者，處五年以下
  有期徒刑，併科新台幣三百萬元以下罰金。
槍砲彈藥刀械管制條例第十三條第一項、第四項：
一未經許可，製造、販賣或運輸槍砲、彈藥之主要組成零件者，
  處三年以上十年以下有期徒刑，併科新台幣七百萬元以下罰金
  。
四未經許可，持有、寄藏或意圖販賣而陳列第一項所列零件者，
  第六月以上五年以下有期徒刑，併科新台幣三百萬元以下罰金
  。
                                                      Ａ


司法院資訊處製作；財團法人民間司法改革基金會備份。
